臺灣臺北地方法院交通事件裁定　　　　96年度交聲字第1167號
異　議　人　甲○○
即受處分人
上列異議人即受處分人因違反道路交通管理處罰條例案件，對於
臺北市交通事件裁決所中華民國九十六年十月四日所為之處分（
原處分案號：北市裁二字第裁二二－ＲＢ0000000號）聲
明異議，本院裁定如下：
    主      文
原處分撤銷。
甲○○汽車駕駛人駕駛汽車肇事，無人受傷或死亡而未依規定處
置逃逸，處罰鍰新台幣參仟元整，並吊扣駕駛執照貳個月，及應
接受道路交通安全講習。
    理      由
一、按汽車駕駛人駕駛汽車肇事，無人受傷或死亡而未依規定處
    置者，處新台幣（下同）一千元以上三千元以下罰鍰；逃逸
    者，並吊扣其駕駛執照一個月至三個月，道路交通管理處罰
    條例第六十二條第一項規定甚明。又按汽車駕駛人違規肇事
    受吊扣駕駛執照處分，應接受道路交通安全講習，同條例第
    二十四條第一項第一款亦有明文。末按道路交通管理處罰條
    例第六十二條第一項規定所稱「依規定處置」，應指依道路
    交通事故處理辦法第三條第四款「不得任意移動肇事車輛及
    現場痕跡證據。但無人傷亡且車輛尚能行駛，或有人受傷且
    當事人均同意移置車輛時，應先標繪車輛位置及現場痕跡證
    據後，將車輛移置不妨礙交通之處所」，及第五款「通知警
    察機關。但無人受傷或死亡且當事人當場自行和解者，不在
    此限」。是汽車駕駛人駕駛汽車發生交通事故，其無人傷亡
    且車輛尚能行駛者，不論其責任之歸屬為何，應先標繪車輛
    位置及現場痕跡證據後，將車輛移置不妨礙交通之處所；在
    無人受傷或死亡之情形，除當事人間當場自行和解者外，仍
    應通知警察機關。
二、本件異議人即受處分人甲○○於民國九十六年七月二十日十
    四時許，駕駛所有車牌號碼五九０－ＤＫ號營業小客車行經
    基隆市○○路二五九號前發生交通事故，未即時詳查有無人
    、車傷亡或損壞，亦未立即向警察機關報告即行駛離，經遭
    撞損車輛所有人報案並由基隆市警察局（下稱舉發機關）至
    現場查訪並調閱舉發地點監視畫面後，受處分人始到案說明
    ，舉發機關警員黃萬生乃以受處分人有違反道路交通管理處
    罰條例第六十二條第一項規定之行為，掣發基隆市警察局九
    十六年七月二十三日基警交字第ＲＢ0000000號舉發
    違反道路交通管理事件通知單予以舉發，嗣受處分人於逾越
    應到案日期二十日之九十六年八月二十八日（應到案日期為
    九十六年八月八日）始提出申訴，經原處分機關函請舉發機
    關調查結果，仍認受處分人有上開違規行為，原處分機關乃
    依道路交通管理處罰條例第六十二條第一項、第二十四條第
    一項第一款（漏列第二十四條第一項第一款）及違反道路交
    通管理事件統一裁罰基準表等規定，於九十六年十月四日以
    北市裁二字第裁二二－ＲＢ0000000號裁決書裁處受
    處分人三千元罰鍰，並吊扣駕駛執照一個月，及接受道路交
    通安全講習。
三、受處分人聲明異議意旨略以：事發當時伊頭部亦遭撞擊，迄
    今尚未消腫，則理應等到伊就醫及休息清醒後始能處理此事
    ，且舉發機關通知伊到案說明後，伊於隔日即七月二十一日
    便立即與舉發機關聯絡，惟因承辦員警休假才導致伊直到七
    月二十三日始與被害人和解，以上可調閱伊通聯記錄查詢與
    伊所言是否相符云云。經查：
  (一)受處分人確有駕駛上開車號車輛，於前揭時地不慎撞及他車
  　後，未對車輛位置及現場痕跡證據為適當標繪，且未與被撞
  　車主和解或經其同意前，即擅自將車輛駛離，亦未立即通知
    警察機關處理等情，為其所不否認，並有舉發機關九十六年
    九月三日基警一分五字第０九六０一０八六八八號函附卷可
    稽，堪信為真實。
  (二)受處分人雖辯稱伊於事發當時亦撞傷頭部，應待其就醫後再
  　處理本件事故，且因承辦員警休假，致伊到事發後第三天即
  　七月二十三日方與被害人和解云云。然查受處分人於事發當
  　時駕駛上開車輛撞及被害人車輛後，其頭部固遭撞擊紅腫，
  　然其既然尚能從舉發地點即基隆市○○路二五九號前駕車返
  　回位於臺北縣樹林市之住處，為受處分人於九十六年十月四
    日聲明異議狀中自陳，表示受處分人意識應屬清醒，則其於
    撞及他車後，應依上開規定即時詳查有無人車傷亡或損壞，
    若無人傷亡且車輛尚能行駛，應先標繪車輛位置及現場痕跡
    證據後，將車輛移置不妨礙交通之處所，並隨即通知警察機
    關處理，其竟未為上開處置，即駕車離去，難認其無逃逸之
    情事，受處分人上開辯詞，實屬事後卸責之詞，不足採信。
    本件事證明確，受處分人於前揭時地駕駛上開車輛肇事，無
    人受傷或死亡而未依規定處置並逃逸之違規事實，洵堪認定
    。至於受處分人於接獲舉發機關通知後，如何向承辦員警說
    明案發經過及與被害人達成和解等情，係屬事後態度問題，
    與本件交通罰責是否成立無涉，附此敘明。
四、綜上所述，受處分人確有於前揭時地駕駛上開車輛肇事，無
　　人受傷或死亡而未依規定處置並逃逸之違規行為，從而原處
　　分機關乃依前揭道路交通管理處罰條例第六十二第一項、第
　　二十四條第一項第一款（漏列第二十四條第一項第一款）及
　　違反道路交通管理事件統一裁罰基準表等規定，於九十六年
　　十月四日以北市裁二字第裁二二－ＲＢ0000000號裁
　　決書裁處受處分人三千元罰鍰，並吊扣駕駛執照一個月，及
　　接受道路交通安全講習，固非無見，惟行為人有違反道路交
　　通管理處罰條例第六十二條第一項規定之行為者，依據違反
　　道路交通管理事件統一裁罰基準表之規定，應依行為人是否
　　於應到案期限內到案聽候裁決而為一千元至三千元不等之罰
    鍰及吊扣其駕駛執照一個月至三個月不等之處分，本件受處
    分人於逾越應到案日期二十日之九十六年八月二十八日（應
    到案日期為九十六年八月八日）始向舉發機關提出申訴，有
    卷附之臺北市交通事件裁決所交通違規案件陳述書可稽，依
    上開基準表之規定，自應處罰鍰三千元，並吊扣駕駛執照二
    個月，原處分機關於裁決書之處罰主文欄竟處罰鍰三千元，
    並吊扣駕駛執照一個月，即難認為允洽。本件受處分人之異
    議雖無理由，惟原處分既有不當，自應由本院將原處分撤銷
    ，仍以受處分人有違反道路交通管理處罰條例第六十二條第
    一項及第二十四條第一項第一款規定之行為，依據違反道路
    交通管理事件統一裁罰基準表逾越應到案期限三十日內到案
    聽候裁決之標準，從重科處受處分人罰鍰三千元，並吊扣駕
    駛執照二個月，及應接受道路交通安全講習，如主文第二項
    所示，以資適法。
據上論斷，應依道路交通案件處理辦法第二十條前段，裁定如主
文。
中　　華　　民　　國　　96　　年　　10　　月　　23　　日
　　　　　　　　　交通法庭法　官　黎惠萍
上正本證明與原本無異。
如不服本裁定，應於裁定送達後5日內向本院提出抗告狀。
                          書記官  楊麗娟
中　　華　　民　　國　　96　　年　　10　　月　　25　　日
